最高法院民事判決　　　　　　　　　　　　　　　九十一年度台上字第二三八一號
　　上　訴　人　關立美
　　訴訟代理人　洪嘉呈律師
　　被 上訴 人　吳國民
右當事人間請求履行契約等事件，上訴人對於中華民國九十年三月二十一日台灣高等
法院第二審判決（八十九年度上字第一三七五號），提起上訴，本院判決如左：
    主  文
原判決廢棄，發回台灣高等法院。
    理  由
本件被上訴人主張：上訴人為感謝伊及訴外人康文達代為照顧其母李國華，於民國八
十七年二月二十二日書立委託書，承諾於李國華過世後，將李國華全部股票二分之一
交付伊及康文達以為酬謝。伊與康文達並於同年三月十日約定分配比例，伊為五分之
二，康文達為五分之三。嗣李國華於八十八年四月二十日死亡，遺有台塑股票八萬八
千股、南亞股票十萬股、聯電股票九萬五千股、台積電股票二萬六千股、大眾股票二
萬六千股，上訴人竟將之全部出售，致無法依約交付股票與伊，自應按該等股票當時
之市價賠償伊新台幣（下同）四百十四萬二千一百元等情。依民法第二百二十六條第
一項規定，求為命上訴人如數給付，並加付法定遲延利息之判決（被上訴人逾上開範
圍之請求，經第一審為其敗訴之判決後，未據其聲明不服，不予贅列）。
上訴人則以：委託書上受委託人欄所載被上訴人之姓名，係被上訴人擅自填載，被上
訴人不得依委託書請求伊給付報酬。且委託書含有附負擔贈與之性質，被上訴人未曾
照顧李國華，伊亦得拒絕給付等語，資為抗辯。
原審維持第一審所為上訴人敗訴之判決，駁回其上訴，係以：被上訴人主張之事實，
已據提出委託書、字據、協議書、戶籍謄本等件為證。上訴人雖抗辯委託書上受委託
人欄所載被上訴人之姓名，係被上訴人擅自填載等語，惟依證人即上訴人之女趙海絲
之證言，及兩造與康文達於八十八年四月二十日共同簽立之字據內容，可知被上訴人
應係委託書之受委託人。又依委託書之內容，上訴人係為感謝被上訴人及康文達對李
國華之照顧，遂允諾以李國華全部股票二分之一贈與被上訴人及康文達做為報酬，並
非約定上訴人贈與被上訴人股票，被上訴人必須負擔照顧李國華之義務，與附負擔之
贈與有別。被上訴人有時會前往探視、慰問李國華等情，業據證人康文達證述屬實，
難謂被上訴人對李國華之生活全未照顧。再者，依委託書之約定，上訴人應將李國華
全部股票之二分之一交付被上訴人及康文達，而依被上訴人與康文達之協議，被上訴
人就該等股票分配比例為五分之二，則被上訴人自得請求上訴人給付李國華過世時所
有股票之五分之一。查李國華死亡後，遺有八萬八千股台塑股票、十萬股南亞股票、
九萬五千股聯電股票、二萬六千股台積電股票、二萬六千股大眾股票，價值二千一百
七十一萬元，有遺產稅申報書附卷可稽，上訴人本應將其中五分之一之股票交付被上
訴人，惟其於繼承後已將該等特定股票全部出售，致給付不能，被上訴人按當時價值
計算賠償額為四百十四萬二千一百元，依民法第二百二十六條第一項規定，請求上訴
人如數給付，並加付法定遲延利息，洵屬正當，應予准許等詞，為其判斷之基礎。
查上訴人與被上訴人及康文達簽立之委託書記載：「……俟家母（即上訴人之母李國
華）逝世後，關於股票之處理，雙方同意以家母全部股票之二分之一酬謝對方（即被
上訴人與康文達）……」等語（見一審卷第七頁），僅表明用以酬謝者為李國華全部
股票之二分之一，既未表明各該股票之名稱及編號，似屬種類之債，而非特定之債。
又原審認定李國華死亡後，遺有台塑股票八萬八千股、南亞股票十萬股、聯電股票九
萬五千股、台積電及大眾股票各二萬六千股，而該等股票目前在公開市場均有交易，
，依社會觀念，不生給付不能之問題。原審就此未詳加審究，徒以上訴人已出售李國
華所遺全部股票，即謂其已陷於給付不能，進而認被上訴人得依給付不能之規定請求
賠償損害，不無可議。上訴論旨，指摘原判決不當，求予廢棄，非無理由。
據上論結，本件上訴為有理由。依民事訴訟法第四百七十七條第一項、第四百七十八
條第一項，判決如主文。
中      華      民      國    九十一    年     十一     月    二十八    日
                              最高法院民事第三庭
                                  審判長法官  林  奇  福
                                        法官  陳  國  禎
                                        法官  李  彥  文
                                        法官  陳  重  瑜
                                        法官  劉  延  村
　　　右正本證明與原本無異
 　　　　　                              　　 書  記  官
中      華      民      國    九十一    年     十二     月     十二     日
